臺灣高雄地方法院交通事件裁定　　　96年度交聲字第1132號
原處分機關　高雄市政府
代　表　人　陳菊
異　議　人　甲○○
上列受處分人因違反道路交通管理處罰條例案件，對於交通部公
路總局高雄區監理站96年10月19日所為之處分（原處分：高市府
交裁字第裁00-00000號），聲明異議，本院裁定如下：
    主  文
異議駁回
    理  由
一、異議意旨略以：（一）本件舉發機關，依異議人行照上登記
    之高雄市前金區○○○路533 號7 樓之3 地址，送達違規通
    知單，惟異議人於86年12月23日已搬離上址，舉發機關未依
    職權調查異議人現址，故該違規通知單非合法送達。（二）
    主管機關應於舉發違規後2 個月內裁罰，逾期則不應裁罰，
    而上開違規行為之裁決書，係於行政處分作成後5 年後始裁
    決，行政機關並未注意時效問題，爰聲明異議，請求撤銷原
    處分等語。
二、按行為人有道路交通管理處罰條例之情形者，應填製舉發違
    反道路交通管理事件通知單，並於被通知人欄予以勾記，其
    通知聯之辦理，於當場舉發情形…。被查獲之駕駛人或行為
    人為受處分人時，應於填記通知單後將通知聯「交付」該駕
    駛人或行為人簽名或蓋章收受之；拒絕簽章者，仍應將通知
    聯「交付」該駕駛人或行為人「收受」，並記明其事由及交
    付之時間，違反道路交通管理事件統一裁罰標準及處理細則
    第11條第1 項第1 款訂有明文。又違反道路交通管理處罰條
    例行為之處罰，於裁決前，應給予違規行為人陳述之機會；
    該條例所定罰鍰之處罰，受處罰人「接獲」違反道路交通管
    理事件通知單後，於15日內得不經裁決，逕依第92條第3 項
    之罰鍰基準規定，向指定之處所繳納結案；不服舉發事實者
    ，應於15日內，向處罰機關陳述意見，亦為道路交通管理處
    罰條例第8 條第2 項、第9 條第1 項所明定。據此，行為人
    有違反道路交通管理處罰條例規定之行為，經當場攔停舉發
    並填記違規舉發通知單後，無論行為人已經簽章或拒絕簽章
    ，均應將該通知聯交付行為人使其收受，立法意旨在於通知
    單除載明違規時地、應罰金額外，尚記載處罰依據、到案日
    期及救濟途徑，使違規人有逕行繳納罰鍰結案，或向裁罰機
    關陳述意見及提出陳述書之機會，故此項違規舉發通知單之
    交付即為行政處分送達之必要程序，於當場舉發之情形，如
    舉發通知單開立後未經當場交付，事後亦未以其他法定方式
    補行送達，該作成處分之程序即非合法。本件異議人於87年
    6 月28日在紅磚人行道停車之違規行為，係當場舉發，有舉
    發道路交通管理事件通知單在卷可稽，該舉發單上記載駕駛
    人為甲○○，被通知人為汽車所有人，有出示保險證，並有
    異議人甲○○之簽名，可知本件當場舉發時，異議人在場，
    且於該通知單上簽名，可認該違規通知單已合法送達於異議
    人。
三、按道路交通管理處罰條例第90條前段規定：「違反本條例之
    行為，自行為成立之日起；行為有連續或繼續之狀態，自行
    為終了之日起，逾3 個月不得舉發」，是違反道路交通管理
    處罰條例之行為，因逾3 個月而不得舉發，公路主管機關自
    不得再為裁罰甚明。而交通違規行為經舉發後，主管機關之
    裁罰時效期間為何？違反道路交通管理事件統一裁罰基準及
    處理細則第44條第1 項固規定：「違反道路交通管理事件行
    為人，未依規定自動繳納罰鍰，或未依規定到案聽候裁決，
    處罰機關應依基準表於舉發違反道路交通管理事件通知單送
    達且逾越應到案期限60日之3 個月內，逕行裁決之」，然因
    該細則第44條第1 項並未規定處罰機關違反上開期間之規定
    時有失權之效果，因此，解釋上該規定屬訓示規定，合先敘
    明。
四、按行政罰之裁處權，因3 年期間之經過而消滅。前項期間，
    自違反行政法上義務之行為終了時起算。但行為之結果發生
    在後者，自該結果發生時起算，行政罰法第27條第1 、2 項
    分別定有明文。次按本法施行前違反行政法上義務之行為應
    受處罰而未經裁處，於本法施行後裁處者，除第15條、第16
    條、第18條第2 項、第20條及第22條規定外，均適用之。前
    項行政罰之裁處權時效，自本法施行之日起算，同法第45條
    亦定有明文。
五、經查：
（一）按行政處分，係指行政機關就公法上具體事件所為之決定
      或其他公權力措施而對外直接發生法律效果之單方行政行
      為；觀念通知則是指行政機關單就一定事實的認識而向相
      對人民表示的事實行為，通常以告知或通知的形式為之，
      並非行政處分，故不得成為行政爭訟之標的。又依道路交
      通管理處罰條例第9 條第1 項規定：「本條例所定罰鍰之
      處罰，行為人接獲違反道路交通管理事件通知單後，於15
      日內得不經裁決，逕依規定之罰鍰標準，向指定之處所繳
      納結案；不服舉發事實者，應於15日內，向處罰機關陳述
      意見或提出陳述書。其不依通知所定限期前往指定處所聽
      候裁決，且未依規定期限陳述意見或提出陳述書者，處罰
      機關得逕行裁決之。」，而在舉發通知單上亦明確記載，
      如被通知人就舉發內容並無疑義，可自行繳納罰鍰，此係
      為便利違規行為人所設之規定；如受通知人仍有疑義不服
      舉發，可向處罰機關陳述，而由處罰機關作成裁決書，此
      亦為上開舉發違規單上載明「須依應到按日期處所到案聽
      候裁決，... ，逾期不到案，逕行裁決之」，故舉發通知
      單性質屬於觀念通知，在使受通知人知悉違規之內容，並
      作為裁決認定違規事實之基礎，而裁決書始為行政機關之
      行政處分甚明。是違規通知書之性質，非行政處分，而係
      觀念通知，自無行政程序法第131 條規定之適用。
（二）本件違規舉發日期於87年6 月28日，但此舉發違規通知單
      並非行政處分，已如前述，則當無追罰時效及執行時效可
      言。且本件前揭舉發通知單到案日期所記載應到案日期雖
      為87年7 月13日前，然該到案日期並非道路交通管理事件
      之確定日期，前已敘明。至於原處分機關作成本件裁決之
      日期為96年10月19日，然異議人依道路交通管理處罰條例
      第87條向本院提起聲明異議，是本件行政處分仍尚未確定
      ，本無所謂「自確定之日起」逾期未執行之情形，自無執
      行逾期之問題。
（三）按行政罰法第27條第1 項、第2 項分別明定「行政罰之裁
      處權，因3 年期間之經過而消滅。」、「前項期間，自違
      反行政法上義務之行為終了時起算。但行為之結果發生在
      後者，自該結果發生時起算」，而行政罰法係於94年1 月
      14日經立法院3 讀通過，並經總統於同年2 月5 日公布，
      且該法第46 條 亦規定「本法自公布後1 年施行。」，是
      行政罰法係自95 年2月5 日起始生效。且行政罰法第45條
      第2 項所謂「前項行政罰之裁處權時效，自本法施行之日
      起算」，係指自行政罰法95年2 月5 日施行之日起，計算
      3 年之裁處權時效，並非自違反行政法上義務之行為結束
      日起，計算3 年之裁處權時效，固為當然之解釋。又行政
      罰法第45條第1 項、第2 項特別明定「本法施行前違反行
      政法上義務之行為應受處罰而未經裁處，於本法施行後裁
      處者，除第15條、第16條、第18 條 第2 項、第20條及第
      22條規定外，均適用之」、「前項行政罰之裁處權時效，
      自本法施行之日起算」，以便行政罰法生效後，行政機關
      得溯及適用行政罰法自明。
（四）觀之本件原處分機關所為之裁決，異議人違規時間為87年
      6 月28日，裁決之日為96年10月19日，有卷附違反道路交
      通管理事件裁決書可稽。因行政罰法係自95年2 月5 日施
      行，而本件異議人違規時間係在87年6 月28日（行政罰法
      生效施行之前），裁決時間係於96年10月19日，（在行政
      罰法生效施行後），是本件裁決自應適用上開行政罰法之
      規定，自95年2 月5 日起，計算3 年之裁處權時效。又由
      於原處分機關裁決時，係在上開裁決權時效之內。綜上，
      異議人確有前開違規事實，故而原處分機關據以裁處異議
      人罰鍰1 千2 百元，依法並無不當，異議人所為異議為無
      理由，應予以駁回。
四、據上論斷，應依道路交通案件處理法第19條，裁定如主文。
中　　華　　民　　國　　96　　年　　11　　月　　26　　日
                  交通法庭  法　官  王碧瑩
以上正本證明與原本無異。
如不服本裁定，應於收受送達後5 日內向本院提出抗告狀。
中　　華　　民　　國　　96　　年　　11　　月　　27　　日
                            書記官  蔡語珊
